高雄高等行政法院判決
　　　　　　　　　　　　　　　　　 95年度訴字第01022號
　　　　　　　　　　　　　　　.
原　　　告　寶凱電子企業股份有限公司
代　表　人　甲○○○
訴訟代理人　許慶祥會計師
被　　　告　財政部高雄市國稅局
代　表　人　邱政茂局長
訴訟代理人　乙○○
上列當事人間因營利事業所得稅事件，原告不服財政部中華民國
95年9月13日台財訴字第09500358860號訴願決定，提起行政訴訟
。本院判決如下：
　　主  文
原告之訴駁回。
訴訟費用由原告負擔。
　　事  實
甲、事實概要：
    緣原告88年度營利事業所得稅結算申報，原列報營業收入淨
    額新台幣（下同）56,897,081元，營業成本42,420,407元，
    其他費用6,931,017元，被告初查就原告提示出口報單、結
    匯單據、INVOICE等資料查對，發現原告漏報外銷收入計2,1
    28,499元，核定本年度營業收入淨額為59,025,580元；又原
    告列報之其他費用，其中出口運費4,869,459元，因貿易條
    件為F.O.B，出口運費非原告所應負擔，及加班費132,223元
    未提示加班紀錄，被告初查否准認列；營業成本部分原查以
    原物料進、耗、存及製成品之產、銷、存無法勾稽，依財政
    部頒訂電子遊樂器製造業（行業代號3912－12）同業利潤標
    準毛利率30％核定營業成本，惟因核算之營業淨利10,478,3
    09元已超過當年度全部營業收入淨額依同業利潤標準淨利率
    核算之營業淨利7,083,069元，乃依同業利潤標準淨利率12
    ％核定營業淨利為7,083,069元，應納稅額1,669,452元，應
    補稅額1,392,000元，並處罰鍰63,800元。原告不服，申請
    復查，嗣被告發現原告負責人業於民國（下同）90年9月3日
    由魏銘山變更為甲○○○，惟原核定通知書及罰鍰處分書皆
    以變更前之負責人填載及送達，乃以93年8月23日財高國稅
    港營所字第0930007631號函復原告，原核定書及罰鍰處分書
    因負責人填載錯誤及核定有誤，業已註銷，並另行核定，有
    關營業成本部分由依同業利潤標準核定，改為從其申報數認
    定，重行核定營業淨利為9,375,718元，應納稅額2,242,615
    元，應補稅額1,965,163元，並處罰鍰532,100元。原告仍表
    不服，主張其88年度營利事業所得稅應補稅額1,392,000元
    及罰鍰63,80 0元之處分，既已於91年6月7日申請復查，被
    告自應作成復查決定，惟被告未作成復查決定，是本件仍復
    查繫屬中，基於一事不再理之法理，原告88年度營利事業所
    得稅被告再為核定應補稅額1,965,163元及罰鍰532,100元之
    處分，具明顯重大瑕疵，屬無效之處分，自始不生效力，且
    有違不利益變更禁止原則等語，申經被告復查結果，就營業
    成本部分以同業利潤標準核定，惟基於不利益變更禁止原則
    ，准予追減課稅所得額2,292,649元；罰鍰追減468,300元。
    原告仍未甘服，提起訴願，經遭駁回；遂提起本件行政訴訟
    。
乙、兩造聲明：
一、原告聲明求為判決：訴願決定及原處分均撤銷。
二、被告聲明求為判決：原告之訴駁回。
丙、兩造主張：
壹、原告主張之理由：
一、被告對原告88年度營利事業所得稅於91年作成應補繳1,392,
    000元之處分（繳款書編號E110035Ｚ00000000000000）及罰
    鍰63,800元之處分（繳款書編號E110035Ｚ00000000000000）
    ，原告於91年6月7日提起復查，惟於復查繫屬時，被告復於
    93年9月再作成應補繳1,965,163元之處分（繳款書編號E110
    035Ｚ00000000000000）及罰鍰532,100元之處分（繳款書編
    號E110035Ｚ00000000000000）。原告對後項無效之處分，依
    法於93年10月提起復查，被告延宕至95年5月底，始作成前
    開補繳1,392,000元之處分及罰鍰63,800元之處分全部撤銷
    ，補繳1,965,163元之處分及罰鍰532,100元之處分，課稅所
    得額追減2,292,649元，罰鍰追減468,300元之復查決定。而
    本件之爭點為(1)因應巴西外匯管制，原告股東魏銘山直接以
    個人名義與巴西當地人士、華僑等合夥於巴西經營電子遊樂
    場之所得，需透過如原告之法人方得匯出，是L/C金額超出
    帳載外銷數額2,128,499元部分，係魏銘山私人所得，非為
    原告漏報外銷收入所得。(2)加班費之給與並不以員工在國內
    加班為必要。(3)貿易條件雖為F.O.B，但係受限於客戶需求
    ，尤其來自所謂未開發國家，運費非必由進口商負責。
二、查原告所生產之娃娃機等電子遊樂機產品，於國內市場備受
    主管機關歧視、打壓，致外銷為唯一途徑，惟受限產品等級
    ，南美洲如巴西等國，乃自然成為原告之目標市場，而為牽
    就巴西等國之交易習慣，原告機動因應其外匯管制，直接以
    個人名義與當地人隱名合夥經營電子遊樂場，為不得不然之
    手段。是原告股東魏銘山即直接以個人名義，與巴西當地人
    士、華僑等合夥於巴西經營電子遊樂場，為原告生產之電子
    遊樂機打開外銷市場。魏銘山與巴西華僑合夥於巴西經營電
    子遊樂場，並經作成公證契約。按行政程序法第102條規定
    ，行政機關作成限制或剝奪人民自由或權利之行政處分前，
    除已依第39條規定，通知處分相對人陳述意見，或決定舉行
    聽證者外，應給予該處分相對人陳述意見之機會。經查，巴
    西尚非外匯自由國度，魏銘山於巴西與人合夥經營電子遊樂
    場，將其盈餘以原告公司名義匯回國內，應屬正常，且尚非
    法令所明禁。被告不明原告所處經營環境之惡劣及為圖生存
    所不得不採行之前開彈性應變措施，且本件復查前，原告已
    將帳簿憑證送查半年有餘，未曾有過任何陳述意見之機會，
    被告無視行政程序法規定，逕將L/C金額超出帳載外銷數額
    2,128,499元部分列為漏報外銷收入，實屬率斷，原告程序
    權利橫遭剝奪。復查進行中，更歷經近4年，除因主辦人員
    更換，或因拖延甚久為防落人口實，隨意找個理由要求補件
    外，亦屬不聞不問。甚且被告於95年4月10日以財高國稅法
    字第0950019564號函要求補充陳述，隨即作成復查決定，實
    係為防落人口實，隨意找個理由否准原告之請求而已。再者
    ，原告之負責人為何不得在國外經營原告之營業項目？競業
    禁止是否無法透過股東會免除？原告之營業項目有無經營遊
    樂場？所稱「無記載與魏銘山代收轉付相關憑證」，試問延
    宕近4年之復查程序，被告何時請求過要提示此等資料？本
    件嗣經向第一銀行調閱原告轉付魏銘山之匯款記錄，係原告
    自第一商業銀行小港分行000－00－000000活存帳戶取款轉
    入股東魏銘山之帳戶，明白顯示L/C金額超出帳載外銷數額
    2,128,499元部分確屬魏銘山於巴西經營之所得。故復查決
    定所稱魏銘山88年時為原告之代表人，對外代表原告，自難
    謂其在巴西經營原告之營業項目而以原告名義匯回之盈餘非
    屬原告之收入，且就原告帳載資料查核亦無記載與魏銘山代
    收轉付相關憑證，是原告稱該結匯收入非屬其營業收入之主
    張，無從採據等語，顯係與一般經驗法則有違。
三、次查原告既已提供現金簿、存貨分類帳、總分類帳、原物料
    存貨簿、成本分析表、原物料進用存彙總表、產銷存簿及產
    品生產簿供核，則原物料明細帳、在製品明細帳、製成品明
    細帳及領用料紀錄之內容實已涵括在內，例如原物料明細之
    內涵即可從原物料存貨簿中加以擷取，同理，在製品明細帳
    、製成品明細帳及領用料紀錄之內涵亦可從產銷存簿及產品
    生產簿中加以擷取，是復查決定稱原告於91年11月7日曾提
    示現金簿、存貨分類帳、總分類帳、原物料存貨簿、成本分
    析表、原物料進用存彙總表、產銷存簿及產品生產簿，惟原
    物料明細帳、在製品明細帳、製成品明細帳及相關領用料紀
    錄仍未能提供，是經就原告提示之帳證予以審查結果，以其
    主要產品「98足球機」為例，帳載1月1日產製870台，然既
    無在製品亦無原物料明細帳，該870台領用料紀錄付之闕如
    ，致原物料進、耗、存及製成品之產、銷、存無法據以勾稽
    ，其他產製成品情形亦同云云，顯脫離現實甚遠。況如無法
    勾稽，被告為何於93年9月作成應補繳1,965,163元及罰鍰53
    2,100元之無效處分中對營業成本申報額加以承認？是原告
    原料進銷存均備帳簿，尚不該當以同業利潤率推計課稅之構
    成要件，被告未加查核，逕依部頒標準毛利核定成本，其認
    事用法有違法令。
四、至加班費部分，依營利事業所得稅查核準則第71條第12款規
    定，加班費之給與並不以員工在國內加班為必要。員工至國
    外參展以拓展商機並拜訪潛在客戶，其不分日夜、假日全時
    工作，發予加班費自屬合理、合情且合法，並無法律規定出
    國逾時工作不得申領加班費，故原核定應有恣意行政之嫌。
    復查決定以原告未提示員工參展時間、地點及確有延時加班
    相關資料以為證明為由否准，試問被告何時要求提示？本件
    準備程序時，被告抗辯未提示加班紀錄，顯與一般經驗法則
    有違，按國外出差參展如何打卡，原告88年外銷市場固以南
    美為主，雖無外銷美國，惟原告所處經營環境之惡劣情況已
    如前述，擴大外銷市場係原告努力目標，從而原告派員至美
    國亞特蘭大等地參展，冀以拓展商機，乃屬極為正常之事，
    被告未予任何陳述意見機會，即逕認與業務無關，其認事用
    法顯有違反法令之違誤。另出口報單上之貿易條件雖為F.O.
    B，但係受限於客戶需求，尤其來自所謂未開發國家，運費
    需由出口商負責者，乃極平常。惟復查決定以原告僅出具胡
    雲光簽字之說明書，因胡雲光並非系爭出口運費之交易對象
    ，故其出具之證明無足採憑，明顯枉顧胡雲光與進口商之代
    理關係，實屬速斷。
貳、被告主張之理由：
一、營業收入部分：
（一）按「營利事業所得之計算，以其本年度收入總額減除各項
      成本費用、損失及稅捐後之純益額為所得額。」為行為時
      所得稅法第24條第1項所明定。
（二）查原告係電子遊樂機之製造商，產品以外銷為主，本年度
      申報營業收入淨額56,897,081元，被告初查就原告提示本
      年度出口報單、結匯單據、INVOICE等資料勾稽結果，發
      現原告INVOICE之結匯金額與申報之營業收入不符計有7筆
      ，出口報單價格合計為8,811,963元，惟結匯金額則為10,
      940,462元，全數匯入原告中國國際商業銀行高雄分行000
      00000000號帳戶，差額2,128,499元原告漏未申報為營業
      收入，乃核定本年度營業收入淨額為59,025,580元；雖原
      告主張其差額係股東魏銘山以個人名義於巴西經營電子遊
      樂場，將其盈餘以原告公司名義匯回，非屬原告之營業收
      入，有證人胡雲光書面說明謂「魏股東銘山先生西元1999
      年間於巴西投資之收益，礙於巴西外匯管制，故以寶凱電
      子企業股份有限公司之名義匯回台灣」為證。惟查魏銘山
      88年度即為原告之代表人，對外代表原告，又魏銘山至巴
      西洽談商務之出差旅費亦列報為原告之旅費，且就原告帳
      載資料查核亦無記載與魏銘山代收轉付相關憑證，自難謂
      其在巴西經營原告之營業項目，以原告名義匯回之盈餘非
      屬原告之收入。又原告訴訟時補提示第一商業銀行88年9
      月30日匯款申請書代收入傳票1,198,533元及存摺類存款
      取款憑條1,153,000元，查該匯款申請書之匯款人為武馬
      行企業股份有限公司，另所提供存摺類存款取款憑條僅為
      提款之證明，兩者均不足為主張該事實之證明，自不能認
      其主張為真實，是原告所稱該結匯收入非屬其營業收入之
      主張，無足採據。
二、營業成本部分：
（一）按「稽徵機關進行調查或復查時，納稅義務人應提示有關
      各種證明所得額之帳簿、文據；其未提示者，稽徵機關得
      依查得之資料或同業利潤標準，核定其所得額。」「本法
      第83條所稱之帳簿文據，其關係所得額之一部或關係課稅
      年度中某一期間之所得額，而納稅義務人未能提示者，稽
      徵機關得就該部分依查得資料或同業利潤標準核定其所得
      額。」分別為所得稅法第83條第1項、同法施行細則第81
      條第1項所明定。又所謂「未提示」，兼指帳簿文據全部
      未提示，或雖提示而有不完全、不健全或不相符者均有其
      適用，最高行政法院61年度判字第198號著有判例。次按
      「營利事業之帳簿文據，其關係所得額之一部未能提示，
      經稽徵機關依所得稅法施行細則第81條之規定，就該部分
      按同業利潤標準核定其所得額者，其核定之所得額，以不
      超過當年度全部營業收入淨額依同業利潤標準核定之所得
      額為限。但營利事業有漏報營業收入情事，經稽徵機關就
      該漏報部分按同業利潤標準核定其所得額者，不在此限。
      」復為營利事業所得稅查核準則（以下簡稱查核準則）第
      6條第1項所明定。
（二）原告88年度申報營業成本42,420,407元，被告初查以原告
      未提示原物料明細帳、在製品明細帳、製成品明細帳、存
      貨明細帳、生產日報表供核，且未對原料之進料、領料、
      存料作成紀錄；雖提供原物料進用存彙總表及製成品產銷
      存簿供核，惟並未依照進貨、銷貨憑證逐筆依各該類貨物
      名稱、數量、金額載明，僅記載全年進貨總數量、銷售／
      耗用總數量致原物料進、領、存及製成品之產、銷、存無
      法勾稽，是依前揭所得稅法規定，按電子遊樂器（行業代
      號3912－12）同業利潤標準毛利率30％，核定營業成本為
      41,317,906元，營業毛利為17,707,674元，減核定營業費
      用7,229,365元後，營業淨利為10,478,309元，惟因核算
      之營業淨利10,478,309元已超過當年度全部營業收入淨額
      59,025,580元依同業利潤標準淨利率核定之營業淨利7,08
      3,069元，乃依同業利潤標準淨利率12％核定營業淨利為
      7,083,069元。嗣被告原查更正營業成本從其申報數42,42
      0,407元核定，惟查被告以91年8月14日財高國稅法字第09
      10044328號函，請原告提示與91年6月7日復查申請書中復
      查項目有關之帳簿、憑證及證明資料遞送被告查核，原告
      於91年11月7日提示現金簿、存貨分類帳、總分類帳、原
      物料存貨簿、成本分析表、原物料進用存彙總表、產銷存
      簿，另於92年7月底補送產品生產簿4紙，惟原物料明細帳
      、在製品明細帳、製成品明細帳及相關領用料紀錄仍未能
      提供；經就原告提示之帳證予以審查結果，以其主要產品
      「98足球機」為例，帳載1月1日產製870台，然既無在製
      品亦無原物料明細帳，該870台領用料紀錄付之闕如，致
      原物料進、耗、存及製成品之產、銷、存無法據以勾稽，
      其他產製成品情形亦同；又被告再於95年4月10日以財高
      國稅法字第0950019564號函請原告提供該復查項目及相關
      證明文件，經原告回復，被告僅以原告未能提供帳簿等籠
      統事由，即逕依同業利潤標準核定營業成本，與行政程序
      法第96條書面行政處分應記載理由之規定有違，而未再提
      供營業成本有關帳證供核，故原告帳簿文據提示不完全，
      88年度營業成本無法查核，前已論述綦詳，被告原查更正
      核定營業成本從其申報數42,420,407元認定，難謂妥適，
      是復查決定營業成本應依同業利潤標準核定，重行核算營
      業成本為41,317,906元【（56,897,081元＋2,128,499元
      ）×（1－毛利率30％）】，揆諸上揭所得稅法規定，並
      無違誤。
三、其他費用部分：
（一）按「營利事業所得之計算，以其本年度收入總額減除各項
      成本費用、損失及稅捐後之純益額為所得額。」為行為時
      所得稅法第24條第1項所明定。次按「因業務需要延時加
      班而發給之加班費，應有加班紀錄，憑以認定；．．．」
      復為查核準則第71條第12款所規定。
（二）本年度原告申報其他費用6,931,017元，被告初查剔除出
      口費用中貿易條件為F.O.B之海、空運費4,869,459元及加
      班費132,223元。查原告INVOICE所訂定之貿易條件為F.O.
      B（Free On Board），與出口報單一致，此F.O.B價格即
      為國際貿易上通稱之離岸價格，在F.O.B條件下買方須自
      起運地點起，承擔之後的一切風險及費用，故出口運費由
      買方負擔，應無爭議。且被告於92年5月26日以財高國稅
      法字第0920032375號函請提示足資證明出口運費係原告支
      付之相關資料，原告僅出具胡雲光簽字說明書「其中交易
      條件雖為F.O.B，但實際出口運費皆為出口商負擔」，惟
      胡雲光並非系爭出口運費之交易對象，所出具之證明無足
      採憑，原核定尚無違誤。另申報加班費206,429元，被告
      原查以其中132,223元無加班紀錄，依前揭規定不予認定
      ，復查及訴願時，原告雖主張加班費係員工至國外參展以
      拓展商機，不分日夜之逾時加班費，惟仍未提示員工參展
      時間、地點及確有延時加班相關資料以證其說，是原核定
      洵無不合。
四、基上，原告本年度營利淨利計10,478,219元（營業收入59,0
    25,580元－營業成本41,317,906元－營業費用7,229,455元
    ），已超過當年度全部營業收入淨額依同業利潤標準核定之
    所得額，依查核準則第6條第1項規定，營利淨利本應核定為
    7,466,198元（56,897,081元×12％＋2,128,499元×30％）
    ，惟本次更正核定內容仍於原告前次申請復查表示不服之範
    圍內，基於不利益變更禁止原則，復查決定予以追減營利淨
    利2,292,649元（9,375,718元－7,083,069元），並同額追
    減課稅所得額2,292,649元。
五、罰鍰部分：
（一）按「納稅義務人應於每年二月二十日起至三月底止，填具
      結算申報書，向該管稽徵機關，申報其上一年度內構成綜
      合所得總額或營利事業收入總額之項目及數額，以及有關
      減免、扣除之事實，並應依其全年應納稅額減除暫繳稅額
      、尚未抵繳之扣繳稅額及可扣抵稅額，計算其應納之結算
      稅額，於申報前自行繳納。」「納稅義務人已依本法規定
      辦理結算申報，但對依本法規定應申報課稅之所得額有漏
      報或短報情事者，處以所漏稅額二倍以下之罰鍰。」為行
      為時所得稅法第71條第1項前段及第110條第1項所明定。
（二）本件原告88年度營利事業所得稅結算申報，漏報營業收入
      計2,128,499元，違反所得稅法第71條第1項前段規定，被
      告審理違章屬實，業如前述，又被告初查按同業利潤標準
      淨利率12％計算漏報課稅所得額為255,420元，漏稅額為
      63,854元，並就漏稅額裁處1倍罰鍰63,800元（計至百元
      ），嗣更正核定罰鍰532,100元。惟查原告本年度營業成
      本基前論述，無法查核，應依同業利潤標準核定。則漏報
      營業收入部分之營業成本是否已列報，自難以查明，是漏
      報營業收入2,128,499元部分，依同業利潤標準毛利率核
      定漏報課稅所得額為宜，從而核算漏報課稅所得額為638,
      549元（2,128,499元×30％）、漏稅額為159,637元，本
      應處以1倍罰鍰159,600元，惟本次更正核定內容仍於原告
      前次申請復查表示不服之範圍內，被告基於不利益變更禁
      止原則，罰鍰予以追減468,300元（532,100元－63,800元
      ），變更核定為63,800元，洵無違誤。
    理  由
壹、本稅部分：
一、本件原告88年度營利事業所得稅結算申報，原列報營業收入
    淨額56,897,081元，營業成本42,420,407元，其他費用6,93
    1,017元，被告初查就原告提示出口報單、結匯單據、INVOI
    CE等資料查對，發現原告漏報外銷收入計2,128,499元，核
    定本年度營業收入淨額為59,025,580元；又原告列報之其他
    費用，其中出口運費4,869,459元，因貿易條件為F.O.B，出
    口運費非原告所應負擔，及加班費132,223元未提示加班紀
    錄，被告初查否准認列；營業成本部分原查以原物料進、耗
    、存及製成品之產、銷、存無法勾稽，依財政部頒訂電子遊
    樂器製造業（行業代號3912－12）同業利潤標準毛利率30％
    核定營業成本，惟因核算之營業淨利10,478,309元已超過當
    年度全部營業收入淨額依同業利潤標準淨利率核算之營業淨
    利7,083,069元，乃依同業利潤標準淨利率12％核定營業淨
    利為7,083,069元，應納稅額1,669,452元，應補稅額1,392,
    000元，並處罰鍰63,800元，於91年4月23日送達核定通知書
    、繳款書及違章處分書，有原告88年度營利事業所得稅結算
    申報書（原處分卷第147頁）、被告申報核定通知書（原處
    分卷第148頁）、罰鍰處分書（原處分卷第97頁）、送達證
    書（原處分卷第99、100頁）可稽。原告不服，於91年6月11
    日申請復查（原處分卷第94頁），被告發現原告負責人業於
    90年9月3日已由魏銘山變更為甲○○○，惟原核定通知書及
    罰鍰處分書皆以變更前之負責人魏銘山填載，乃以甲○○○
    為負責人並另行核定，有關營業成本部分由依同業利潤標準
    核定，改為從其申報數認定，重行核定營業淨利為9,375,71
    8元，應納稅額2,242,615元，應補稅額1,965,163元，並處
    罰鍰532,100元，被告小港稽徵所並以93年8月23日財高國稅
    港營所字第0930007631號函通知原告註銷原核定書及罰鍰處
    分書，亦有被告更正核定通知書（原處分卷第149頁）、93
    年8月2日93年度財高國稅法違字第11093000124處分書（原
    處分卷第111頁）、被告小港稽徵所93年8月23日財高國稅港
    營所字第0930007631號函（原處分卷第142頁）可稽。原告
    仍表不服，復於93年10月14日申請復查（原處分卷第118頁
    ），主張其88年度營利事業所得稅應補稅額1,392,000元及
    罰鍰63,800元之處分，既已於91年6月申請復查，被告自應
    作成復查決定，惟被告未作成復查決定，是本件仍復查繫屬
    中，基於一事不再理之法理，原告88年度營利事業所得稅被
    告再為核定應補稅額1,965,163元及罰鍰532,100元之處分，
    具明顯重大瑕疵，屬無效之處分，自始不生效力，且有違不
    利益變更禁止原則等語，申經被告復查結果，就營業成本部
    分改以同業利潤標準核算為41,317,906元，營業淨利為7,46
    6,198元，惟基於不利益變更禁止原則，准予追減課稅所得
    額2,292,649元，罰鍰追減468,300元（即應納稅額1,669,45
    2元，應補稅額1,392,000元，罰鍰63,800元）等情，此亦有
    被告95年5月26日財高國稅法字第0950033561號復查決定書
    （原處分卷第171頁）可稽，並為原告所不爭執，並有被告
    上開函、繳款通知書、復查決定書復卷可稽，足堪認定。
二、原告提起本件訴訟，無非以被告對原告88年度營利事業所得
    稅於91年作成應補繳1,392,000元及罰鍰63,800元之處分，
    原告已申請復查，惟被告延宕遲未作成復查決定，於復查繫
    屬中，更由欠缺事務權限之被告小港稽徵所再作成應補繳1,
    965,163元及罰鍰532,100元之處分，依行政程序法第111條
    規定，自屬無效之行政處分；又原告股東魏銘山個人與巴西
    當地人士、華僑合夥於巴西經營電子遊樂場之所得，因應巴
    西外匯管制，需透過如原告之法人方得匯出，是系爭L/C金
    額超出帳載外銷數額2,128,499元部分，係魏銘山私人所得
    ，非為原告漏報外銷收入所得；且原告原料進、銷、存均備
    帳簿，尚不該當以同業利潤率推計課稅之構成要件；加班費
    之給與並不以員工在國內加班為必要；至於貿易條件雖為F.
    O.B，但係受限於客戶需求，運費仍由原告負責等語，資為
    爭執。
三、按「訴願人應繕具訴願書經由原行政處分機關向訴願管轄機
    關提起訴願。原行政處分機關對於前項訴願應先行重新審查
    原處分是否合法妥當，其認訴願為有理由者，得自行撤銷或
    變更原行政處分，並陳報訴願管轄機關。」訴願法第58條第
    1項、第2項定有明文。又稅捐稽徵法第35條第1項規定：「
    納稅義務人對於核定稅捐之處分如有不服，應依規定格式，
    敘明理由，連同證明文件，依左列規定，申請復查：一、依
    核定稅額通知書所載有應納稅額或應補徵稅額者，應於繳款
    書送達後，於繳納期間屆滿翌日起算三十日內，申請復查。
    二、依核定稅額通知書所載無應納稅額或應補稅額者，應於
    核定稅額通知書送達後三十日內，申請復查。」上開稅捐稽
    徵法雖無與訴願法相同之規定，但基於相同法理，應認稅捐
    機關對於納稅義務人復查之申請，亦得重新審查原處分是否
    合法妥當，其認復查為有理由者，得自行撤銷或變更原處分
    ，惟須受不利益變更禁止原則之拘束。經查，本件原告88年
    度營利事業所得稅結算申報，原列報營業收入淨額56,897,0
    81元，營業成本42,420,407元，其他費用6,931,017元，被
    告初查依依同業利潤標準淨利率12％核定營業淨利為7,083,
    069元，應納稅額1,669,452元，應補稅額1,392,000元，並
    處罰鍰63,800元，於91年4月23日送達核定通知書、繳款書
    及違章處分書，已如前述，原告不服，於91年6月11日以變
    更後之負責人甲○○○為代表人申請復查，被告發現於上開
    處分送達前，原告負責人業於90年9月3日已由魏銘山變更為
    甲○○○，惟原核定通知書及罰鍰處分書皆以變更前之負責
    人魏銘山填載，乃依司法行政部68年2月15日台函民字第014
    17號函釋：「稅單送達時公司已完成變更登記，而稽徵機關
    尚不及知，收受送達者係蓋用改組前公司印章或由原負責人
    或受僱人簽名或蓋章者，．．．此種情形亦應由稽徵機關對
    變更登記後之新公司重新催徵，改訂限繳日期，發單送達，
    俟滯納期滿後始可移送執行。」規定，以甲○○○為負責人
    另行核定，被告小港稽徵所並以93年8月23日財高國稅港營
    所字第0930007631號函通知原告註銷原核定書及罰鍰處分書
    ，揆諸前開說明，並無不合。原告主張其已申請復查，惟被
    告延宕遲未作成復查決定，於復查繫屬中，更由欠缺事務權
    限之被告小港稽徵所再作成應補繳1,965,163元及罰鍰532,1
    00元之處分，依行政程序法第111條規定，自屬無效之行政
    處分云云，顯屬誤解，不足採憑。
四、至原告主張原告股東魏銘山個人與巴西當地人士、華僑合夥
    於巴西經營電子遊樂場之所得，為因應巴西外匯管制，需透
    過如原告之法人方得匯出，是系爭L/C金額超出帳載外銷數
    額2,128,499元部分，係魏銘山私人所得，非為原告漏報外
    銷收入所得；且原告原料進、銷、存均備帳簿，尚不該當以
    同業利潤率推計課稅之構成要件；加班費之給與並不以員工
    在國內加班為必要；至於貿易條件雖為F.O.B，但係受限於
    客戶需求，運費仍由原告負責乙節，爰分述如下：
（一）營業收入部分：
（１）按「營利事業所得之計算，以其本年度收入總額減除各項
      成本費用、損失及稅捐後之純益額為所得額。」為行為時
      所得稅法第24條第1項所明定。
（２）本件原告88年度營利事業所得稅結算申報，原列報營業收
      入淨額56,897,081元，被告初查就原告提示出口報單、結
      匯單據、INVOICE等資料查對，原告INVOICE之結匯金額與
      申報之營業收入不符計有7筆，出口報單價格合計為8,811
      ,963元，惟結匯金額則為10,940,462元，全數匯入原告中
      國國際商業銀行高雄分行00000000000號帳戶，差額2,128
      ,499元原告漏未申報為營業收入，乃核定本年度營業收入
      淨額為59,025,580元（申報數56,897,081元＋漏報收入2,
      128,499 元）。原告雖主張其差額係股東魏銘山以個人名
      義於巴西經營電子遊樂場，將其盈餘以原告名義匯回，非
      屬原告之營業收入云云，惟查，原告本年度出口報單、結
      匯單據、INVOICE等資料經被告調帳查核結果，原告INVOI
      CE之結匯金額與申報之營業收入不符計有7筆，出口報單
      價格合計為8,811,963元，惟結匯金額則為10,940,462元
      ，全數匯入原告中國國際商業銀行高雄分行00000000000
      號帳戶，差額2,128,499元原告漏未申報為營業收入，有
      卷附資料足憑，且魏銘山本年度即為原告之代表人（90年
      9月3日始變更負責人為其母甲○○○），對外代表原告，
      自難謂其在巴西經營原告之營業項目，以原告名義匯回之
      盈餘非屬原告之收入。且原告為證明係替魏銘山代收轉付
      之相關憑證，於起訴狀所附第一商業銀行88年9月30日匯
      款申請書代收入傳票1,198,533元之匯款人為武馬行企業
      股份有限公司，另所提供存摺類存款取款憑條僅為提款之
      證明，原告公司於88年9月30日並無該2筆金錢轉出紀錄（
      參原處分卷第208頁原告會計科目：銀行存款），已有可
      疑，原告嗣後雖又提出第一商業銀行88年2月11日存摺類
      存款存款憑條金額2,750,000元以資證明，惟查該憑條金
      額與上述差額2,128,499元並不相符，是原告主張系爭L/C
      金額超出帳載外銷數額2,128,499元部分，係魏銘山私人
      所得云云，顯係飾詞，無從採憑。
（３）原告又以本年度外銷結匯金額超出帳載外銷收入2,128,49
      9元部分，係牽就目標市場巴西等國之交易習慣，機動因
      應其外匯管制，直接以股東魏銘山個人名義與當地人隱名
      合夥經營電子遊樂場，將其盈餘以原告名義匯回，有經公
      證之契約為證等語，資為爭議。然查原告所提供經公證之
      契約僅為授權書，不足證明原告本年度外銷結匯金額超出
      帳載外銷收入2,128,499元部分，係為股東魏銘山個人與
      當地人隱名合夥經營電子遊樂場所獲盈餘，況魏銘山至巴
      西洽談商務之出差旅費亦列報為原告之旅費，並經認列為
      費用，自難謂其在巴西經營原告之營業項目而以原告名義
      匯回之盈餘非屬原告之收入。
（二）營業成本部分：
（１）按「稽徵機關進行調查或復查時，納稅義務人應提示有關
      各種證明所得額之帳簿、文據；其未提示者，稽徵機關得
      依查得之資料或同業利潤標準，核定其所得額。前項帳簿
      、文據，應由納稅義務人依稽徵機關規定時間，送交調查
      ；其因特殊情形，經納稅義務人申請，或稽徵機關認有必
      要，得派員就地調查。納稅義務人已依規定辦理結算申報
      ，但於稽徵機關進行調查時，通知提示有關各種證明所得
      額之帳簿、文據而未依限期提示者，稽徵機關得依查得之
      資料或同業利潤標準核定其所得額；嗣後如經調查另行發
      現課稅資料，仍應依法辦理。」為所得稅法第83條所明定
      。而「人民有依法律納稅之義務，憲法第19條定有明文。
      國家依法課徵所得稅時，納稅義務人應自行申報，並提示
      各種證明所得額之帳簿、文據，以便稽徵機關查核。凡未
      自行申報或提示證明文件者，稽徵機關得依查得之資料或
      同業利潤標準，核定其所得額。此項推計核定方法，與憲
      法首開規定之本旨並不牴觸。」復經司法院釋字第218號
      解釋在案。次按「本法第83條所稱之帳簿文據，其關係所
      得額之一部或關係課稅年度中某一期間之所得額，而納稅
      義務人未能提示者，稽徵機關得就該部分依查得資料或同
      業利潤標準核定其所得額。」所得稅法施行細則第81條第
      1項定有明文。而所謂未提示，兼指帳簿文據全部未提示
      ，或雖提示而有不完全、不健全或不相符者均有其適用，
      亦經最高行政法院著有61年度判字第198號判例可資參照
      。又「營利事業之帳簿文據，其關係所得額之一部未能提
      示，經稽徵機關依所得稅法施行細則第81條之規定，就該
      部分按同業利潤標準核定其所得額者，其核定之所得額，
      以不超過當年度全部營業收入淨額依同業利潤標準核定之
      所得額為限。但營利事業有漏報營業收入情事，經稽徵機
      關就該漏報部分按同業利潤標準核定其所得額者，不在此
      限。」復為查核準則第6條第1項所明定。
（２）原告雖以其原料進銷存均備帳簿，尚不該當以同業利潤標
      準率推計課稅之構成要件，被告未加查核逕依同業利潤標
      準毛利率核定成本，其認事用法有違法令等語，資為爭議
      。惟按營利事業應保持足以正確計算其營利事業所得額之
      帳簿憑證及會計紀錄，所得稅法第21條第1項定有明文。
      次按「凡實施商業會計法之營利事業，應依左列規定設置
      帳簿：凡實施商業會計法之營利事業，應依左列規定設置
      帳簿：一、買賣業：（一）日記簿：得視實際需要加設特
      種日記簿。（二）總分類帳：得視實際需要加設明細分類
      帳。（三）存貨明細帳。（四）其他必要之補助帳簿。二
      、製造業：（一）日記簿：得視實際需要加設特種日記簿
      。（二）總分類帳：得視實際需要加設明細分類帳。（三
      ）原物料明細帳（或稱材料明細帳）。（四）在製品明細
      帳。（五）製成品明細帳。（六）生產日報表：記載每日
      機器運轉時間、直接人工人數、原料領用量、及在製品與
      製成品之生產數量等資料。（七）其他必要之補助帳簿。
      ．．．」為稅捐稽徵機關管理營利事業會計帳簿憑證辦法
      第2條所明定。查稅捐稽徵機關管理營利事業會計帳簿憑
      證辦法乃財政部依據所得稅法第21條第2項規定之授權所
      訂立關於營利事業帳簿憑證及會計紀錄之設置及管理等技
      術性及細節性規定，核與授權訂立此辦法係為促使營利事
      業保持足以正確計算其所得額之帳簿憑證及會計紀錄之目
      的相符，爰予援用。又所謂帳證可勾稽，除企業應具備法
      定要求之帳簿憑證外，且帳證間仍應有合理的關連性，亦
      即帳簿之逐筆記載內容與表徵單一營業活動之各筆文據記
      載內容相符（帳載資料與原始憑證相符），除了要求單一
      憑證可逐一檢證待證事實之真實性外，更可以用多數憑證
      所呈現之結構（即帳冊表簿）本身來檢證待證事實之真實
      性，要不待言。第查，本件被告曾多次函請原告提供復查
      項目之相關證明文件，惟原告於91年11月7日僅提示現金
      簿、存貨分類帳、總分類帳、原物料存貨簿、成本分析表
      、原物料進用存彙總表、產銷存簿，另於92年7月底補送
      產品生產簿4紙，惟原物料明細帳、在製品明細帳、製成
      品明細帳及相關領用料紀錄仍未能提供；被告經就原告提
      示之帳證予以審查結果，以其主要產品「98足球機」為例
      ，帳載1月1日產製870台，然既無在製品亦無原物料明細
      帳，該870台領用料紀錄付之闕如，致原物料進、耗、存
      及製成品之產、銷、存無法據以勾稽，其他產製成品情形
      亦同；是被告無法就原告所提示帳證予以勾稽原物料進、
      耗、存及製成品之產、銷、存，原查更正核定營業成本從
      其申報數42,420,407元認定，難謂妥適，是復查決定營業
      成本乃依電子遊樂器製造業（行業代號3912－12）同業利
      潤標準毛利率30％重行核算營業成本為41,317,906元【（
      56,897,081元＋2,128,499元）×（1－毛利率30％）】，
      並無不合。
（三）其他費用－運費及加班費部分：
（１）按「營利事業所得之計算，以其本年度收入總額減除各項
      成本費用、損失及稅捐後之純益額為所得額。」為行為時
      所得稅法第24條第1項所明定。次按「因業務需要延時加
      班發給加班費，應有加班紀錄，憑以認定；．．．」為查
      核準則第71條第12款所規定。
（２）本件原告88年度營利事業所得稅結算申報，原列報其他費
      用6,931,017元，被告初查以其中4,869,459元之海空出口
      運費，其INVOICE所訂定之貿易條件為F.O.B（Free  On
      Board），與出口報單一致，此F.O.B價格即為國際貿易上
      通稱之離岸價格，在F.O.B條件下買方須自起運地點起，
      承擔之後的一切風險及費用，故出口運費應買方負擔，非
      屬原告應負擔，乃予以剔除，另原告本期申報加班費206,
      429元，其中132,223元核無加班紀錄不予認定，並無不合
      。原告雖主張出口報單上貿易條件雖為F.O.B，惟受限於
      外匯管制國家客戶之需求，實際上由原告負擔，又員工國
      外參展以拓展商機並拜訪潛在客戶，逾工時加班費自屬合
      理云云，惟查原告INVOICE所訂定之貿易條件為F.O.B（Fr
      ee On Board），與出口報單一致，有卷附資料可稽，此
      F.O.B價格即為國際貿易上通稱之離岸價格，在F.O.B條件
      下買方須自起運地點起，承擔之後的一切風險及費用，故
      出口運費由買方負擔，且被告於92年5月26日以財高國稅
      法字第0920032375號函請提示足資證明出口運費係原告支
      付之相關資料，原告僅出具胡雲光簽字說明書「其中交易
      條件雖為F.O.B，但實際出口運費皆為出口商負擔」，並
      未提出相關付款資料，惟胡雲光並非系爭出口運費之交易
      對象，所出具之證明無足採憑；另原告雖主張加班費係員
      工至國外參展以拓展商機，不分日夜之逾時加班費，惟並
      未提示員工參展時間、地點及確有延時加班相關資料以證
      其說，參照最高行政法院36年度判字第16號判例「當事人
      主張事實須負舉證責任，倘其所提出之證據不足為主張事
      實之證明，自不能認其主張之事實為真實。」意旨，原告
      既不能就其主張提出證據，自不能認其主張之事實為真實
      ，被告予以剔除上開費用，並無不合。
五、綜上，本件原告88年度營利事業所得稅，被告更正核定營業
    成本從其申報數42,420,407元認定，難謂妥適，復查決定認
    原告本年度營利淨利為10,478,219元（營業收入59,025,580
    －營業成本41,317,906元－營業費用7,229,455元），已超
    過當年度全部營業收入淨額依同業利潤標準核定之所得額，
    依查核準則第6條第1項規定，營利淨利本應核定為7,466,19
    8元（56,897,081元×12％＋2,128,499元×30％），惟基於
    不利益變更禁止原則，予以追減營利淨利2,292,649元，並
    同額追減課稅所得額2,292,649元（即應納稅額1,669,452元
    ，應補稅額1,392,000元，同註銷前之原核定額），經核尚
    無不合。
貳、罰鍰部分：
一、按「納稅義務人應於每年二月二十日起至三月底止，填具結
    算申報書，向該管稽徵機關，申報其上一年度內構成綜合所
    得總額或營利事業收入總額之項目及數額，以及有關減免、
    扣除之事實，並應依其全年應納稅額減除暫繳稅額、尚未抵
    繳之扣繳稅額及可扣抵稅額，計算其應納之結算稅額，於申
    報前自行繳納。」「納稅義務人已依本法規定自行辦理結算
    申報，但對依本法規定應申報課稅之所得額有漏報或短報情
    事者，處以所漏稅額二倍以下之罰鍰。」為行為時所得稅法
    第71條第1項前段及第110條第1項所明定。
二、本件原告88年度營利事業所得稅結算申報，短漏報營業收入
    計2,128,499元，違反所得稅法第71條第1項前段規定，經被
    告審理違章屬實，業如前述，又原查按同業利潤標準淨利率
    12 ％計算漏報課稅所得額為255,420元，漏稅額為63,854元
    ，並就漏稅額處以1倍之罰鍰63,800元（計至百元），嗣更
    正核定罰鍰532,100元。惟原告本年度營業成本基前論述，
    無法查核，被告乃依同業利潤標準核定，則漏報營業收入部
    分之營業成本是否已列報，自難以查明，是漏報營業收入2,
    128,499元部分，本亦應依同業利潤標準毛利率30％核定漏
    報課稅所得額為638,549元（2,128,499元×30％）、漏稅額
    為159,637元，原應處以1倍罰鍰159,600元，惟被告本次更
    正核定內容仍於原告前次申請復查表示不服之範圍內，復查
    決定基於不利益變更禁止原則，罰鍰乃予追減468,300元（
    532,100元－63,800元），變更核定為63,800元，經核尚無
    不符。
參、綜上所述，原告之主張均無可採。原告88年度營利淨利為10
    ,478,219元（營業收入59,025,580－營業成本41,317,906元
    －營業費用7,229,455元），已超過當年度全部營業收入淨
    額依同業利潤標準核定之所得額，依查核準則第6條第1項規
    定，營利淨利本應核定為7,466,198元（56,897,081元×12
    ％＋2,128,499元×30％），復查決定基於不利益變更禁止
    原則，予以追減營利淨利2,292,649元（9,375,718元－7,08
    3,069元），並同額追減課稅所得額2,292,649元，罰鍰追減
    468,300元，變更核定為63,800元，於法並無違誤。訴願決
    定遞予維持，亦無不合。原告提起本件訴訟，求為撤銷，為
    無理由，應予駁回。又本件事證已臻明確，兩造其餘攻擊防
    禦方法，均核與本件判決結果不生影響，爰不一一論述，附
    此敘明。
肆、據上論結，本件原告之訴為無理由，依行政訴訟法第195條
    第1項後段，第98條第3項前段，判決如主文。
中　　華　　民　　國　　96　　年　 　2　　月　 27  　 日
                  第二庭審判長法  官　  江幸垠
                              法  官　  簡慧娟
                              法  官　  許麗華
以上正本係照原本作成。
如不服本判決，應於判決送達後20日內向本院提出上訴書狀，其
未表明上訴理由者，應於提起上訴後20日內向本院提出上訴理由
書（須按對造人數附繕本）；如於本判決宣示或公告後送達前提
起上訴者，應於判決送達後20日內補提上訴理由書（須附繕本）
。未表明上訴理由者，逕以裁定駁回。
提起上訴應預繳送達用雙掛號郵票7份（每份34元）。
中　　華　　民　　國　　96　　年　 　2　　月　 27  　 日
　　　　　　　　　　　　　　　書記官    洪美智
